臺灣苗栗地方法院行政訴訟判決  
111年度交字第41號
111年5月24日辯論終結
原      告  葉峻瑋  
被      告  交通部公路總局新竹區監理所

代  表  人  吳季娟  
訴訟代理人  賴姿伶  
上列當事人間交通裁決事件，原告不服被告於民國111年4月29日
竹監苗字第54-F00000000號裁決關於闖紅燈裁罰部分，提起行政
訴訟，本院判決如下：
    主  文
原告之訴駁回。
訴訟費用新臺幣300元由原告負擔。
    事實及理由
壹、爭訟概要：原告於民國111年2月14日上午7時36分許，駕駛
    其所有車號000-0000號自用小客車，行經苗栗縣竹南鎮博愛
    街與環市路口往西濱方向處時，先自內側車道跨越雙白實線
    變換車道至外側車道（外側車道路面繪有直行及右轉標線）
    後，於該交岔路口燈光號誌顯示圓形紅燈及左轉箭頭綠燈時
    ，直行越過該交岔路口停止線，經民眾於同日檢舉後，由苗
    栗縣警察局竹南分局員警於同年4月8日製發舉發違反道路交
    通管理事件通知單，再經被告於同年4月29日製發裁決書（
    竹監苗字第54-F00000000號），以「轉彎或變換車道不依
    標誌、標線、號誌指示。駕車行經有燈光號誌之交岔路口
    闖紅燈」為由，分別依道路交通管理處罰條例（下稱道交條
    例）第48條第1項第2款、第53條第1項、第63條第1項規定，
    各處原告（違規變換車道部分）罰鍰新臺幣（下同）600元
    、記違規點數1點，及（闖紅燈部分）罰鍰2,700元、記違規
    點數3點（以下就闖紅燈所處罰鍰2,700元、記違規點數3點
    部分稱原處分，就違規變換車道部分原告並無不服），原告
    不服原處分而提起本訴。
貳、實體部分
一、原告主張：原告當日駕車行駛於內側車道，前方車太多要左
    轉，原告才轉出來至外側車道，要從外側車道左轉，我沒有
    闖紅燈等語。並聲明：原處分撤銷。
二、被告則以：經檢視舉發單位所提供之採證影片，原告確有駕
    駛上開車輛闖紅燈之違規事實，且所謂闖紅燈，係指車輛面
    對圓形紅燈時繼續前進，而進入交岔路口後，再繼續直行通
    過路口，或左轉、右轉至另一道路直行，甚或迴轉至對向車
    道等，原告主張顯係其個人看法，殊無足採，原處分應屬適
    法等語，資為抗辯。並聲明：原告之訴駁回。
三、兩造協議簡化爭點如下（交字卷〈下同〉第74至76頁，不爭執
    事項並有所列相關證據可佐，堪信為真實）：
  ㈠不爭執事項
  ⒈原告於111年2月14日上午7時36分許，駕駛其所有車號000-00
    00號自用小客車（第57頁汽車車籍查詢），行經苗栗縣竹南
    鎮博愛街與環市路口往西濱方向處時，先自內側車道跨越雙
    白實線變換車道至外側車道（外側車道路面繪有直行及右轉
    標線）後，於該交岔路口燈光號誌顯示圓形紅燈及左轉箭頭
    綠燈時，直行越過該交岔路口停止線（第74頁勘驗筆錄）。
  ⒉本件於111年2月14日經民眾檢舉後，由苗栗縣警察局竹南分
    局員警於111年4月8日製發舉發違反道路交通管理事件通知
    單，違規事實為「一、轉彎或變換車道不依標誌、標線、號
    誌指示（員警依相片判斷之違規事實）。二、駕車行經有燈
    光號誌管制之交岔路口闖紅燈。」（第53頁通知單），該通
    知單有送達原告；其後被告於111年4月29日製發裁決書（竹
    監苗字第54-F00000000號），以「轉彎或變換車道不依標
    誌、標線、號誌指示。駕車行經有燈光號誌之交岔路口闖
    紅燈」為由，分別依道交條例第48條第1項第2款、第53條第
    1項、第63條第1項規定，各處原告（違規變換車道部分）罰
    鍰600元、記違規點數1點，及（闖紅燈部分）罰鍰2,700 元
    、記違規點數3點（第55頁裁決書，後者即原處分），上開
    裁決書於同日送達原告（第59頁送達證書）。
  ⒊依違反道路交通管理事件統一裁罰基準及處理細則之附件違
    反道路交通管理事件統一裁罰基準表，違反道交條例第48條
    第1項第2款，於期限內繳納或到案聽候裁決者，裁罰基準為
    600元，並記違規點數1點；違反同法第53條第1項者，若屬
    小型車裁罰基準為2,700元，並記違規點數3點（第27至29頁
    ）。
  ㈡爭執事項
  ⒈原告駕駛上開車輛通過上開交岔路口時，是否有闖紅燈？
  ⒉原告請求撤銷原處分，有無理由？  
四、本院之判斷
  ㈠爭點一：
  ⒈按駕駛人駕駛汽車，應遵守道路交通、標線、號誌之指示（
    道路交通安全規則第90條第1項），而指向線，用以指示車
    輛行駛方向，以白色箭頭劃設於車道上，本標線設於交岔路
    口方向專用車道上與禁止變換車道線配合使用時，車輛須循
    序前進，並於進入交岔路口後遵照所指方向行駛（道路交通
    標誌標線號誌設置規則第188條第1項）；又汽車行駛至交岔
    路口，其行進、轉彎應遵守燈光號誌（道路交通安全規則第
    102條第1項第1款），而車輛面對圓形紅燈表示禁止通行，
    不得超越停止線或進入路口，另車輛面對與圓形紅燈同亮之
    箭頭綠燈時，得依箭頭綠燈之指示行進（道路交通標誌標線
    號誌設置規則第206條第5款第1、2小款）。從而駕駛人駕駛
    汽車行至同向多車道之交岔路口時，應依各該車道所劃設之
    指向線指示之車輛行駛方向行駛，並依所行駛車道之遵行方
    向，判斷交岔路口所顯示之燈光號誌是否准予進入交岔路口
    ，且進入交岔路口時，亦應遵照所行駛車道劃設之指向線所
    指行駛方向行駛，方屬適法。
　⒉經查，依不爭執事項⒈，原告當日駕駛上開車輛，確有行經苗
    栗縣竹南鎮博愛街與環市路口交岔路口處時，先自內側車道
    跨越雙白實線變換車道至外側車道，而該外側車道路面繪有
    直行及右轉標線，其後於該交岔路口燈光號誌顯示圓形紅燈
    及左轉箭頭綠燈時，自外側車道直行越過該交岔路口停止線
    ，且經本院當庭勘驗被告提出之舉發影像後，勘驗結果亦顯
    示原告當日駕車越過該交岔路口停止線後，仍直行穿越該交
    岔路口至該交岔路口中間處（第74頁勘驗筆錄）。則依上所
    述，原告當日駕駛上開車輛變換車道至車道遵行方向為直行
    及右轉之外側車道時，上開交岔路口燈光號誌顯示圓形紅燈
    及左轉箭頭綠燈，原告自不得直行越過停止線進入該交岔路
    口，然原告猶駕駛上開車輛直行進入該交岔路口，自有行經
    燈光管制之交岔路口闖越圓形紅燈之違規事實無疑。
　⒊原告雖主張前詞，然原告既係於上開交岔路口燈光號誌顯示
    圓形紅燈及左轉箭頭綠燈之際，於僅能直行、右轉之外側車
    道直行越過停止線並直行至上開交岔路口中間處，斯時既因
    顯示圓形紅燈而不得直行進入該交岔路口，原告自有闖越紅
    燈之舉，尚與原告於闖越紅燈進入交岔路口中間處後，是否
    繼續直行或左、右轉無涉；又因原告當日係自僅能直行、右
    轉之外側車道直行進入該交岔路口，縱使原告其後欲左轉，
    亦不得援用指示內側車道得左轉之左轉箭頭綠燈，而推認己
    身未闖紅燈。故原告上開主張，殊無足採之處。
  ㈡爭點二：
　　綜上，依本院上開認定，原告當日既有駕駛上開車輛行駛於
    僅能直行、右轉之外側車道，見上開交岔路口燈光號誌顯示
    圓形紅燈及左轉箭頭綠燈，於該外側車道禁止直行進入該交
    岔路口之際，猶直行進入該交岔路口之客觀情狀，自有行經
    有燈光號誌管制之交岔路口闖紅燈之違規事實無疑。從而被
    告依道交條例第53條第1項、第63條第1項規定，對原告裁罰
    如不爭執事項⒉所示原處分，經核於法相符，並無原告所指
    違法之處，且與不爭執事項⒊之統一裁罰基準表一致，原告
    訴請撤銷原處分為無理由，應予駁回。
五、本件事證已臻明確，兩造其餘攻擊防禦方法及訴訟資料，經
    本院審酌後核於本判決結果不生影響，爰不逐一論述，併此
    敘明。
六、本件第一審裁判費為300元，依行政訴訟法第98條第1項本文
    規定，應由敗訴之原告負擔，併依同法第237條之8第1項規
    定，確定第一審訴訟費用額如主文第2項所示。
七、結論：本件原告之訴為無理由，依同法第195條第1項後段規
    定，判決如主文第1項所示。
中　　華　　民　　國　　111 　年　　5 　　月　　25　　日
                  行政訴訟庭　法　官　劉奕榔
以上正本係照原本作成。
如不服本判決，應於判決送達後20日內，向本院提出上訴狀並表
明上訴理由（原判決所違背之法令及其具體內容或依訴訟資料可
認為原判決有違背法令之具體事實），其未載明上訴理由者，應
於提出上訴後20日內向本院補提理由書（上訴狀及上訴理由書均
須按他造人數附繕本，如未按期補提上訴理由書，則逕予駁回上
訴），並應繳納上訴裁判費新臺幣750元。
中　　華　　民　　國　　111 　年　　5 　　月　　25　　日
                              書記官  郭娜羽